---
title: "Manipulación de datos vectoriales"
author: "Alexander Quevedo"
date: "10 de febrero de 2018"
output:
  html_document:
    df_print: paged
---

```{r setup, include=FALSE}


knitr::opts_chunk$set(echo = TRUE)
```

Este manual toma como referencia la publicación realizada por [Robin Lovelace y colaboradores](https://geocompr.robinlovelace.net/), de donde se replicarón algunos ejercicios con fines académicos.  

## Primeros pasos en R

Debemos inciar cargando los paquetes necesarios para esto emplearemos el comanto `library()`.

```{r library}
library(sf)
library(sp)
library(spData)
library(spDataLarge)
library(tidyverse)
library(mapview)
library(units)
```

A continuación vamos a explorar el conjunto de datos *world*, incluido en la libreria **spData**.
Los objetos de característica simples en R se almacenan en un marco de datos, con datos geográficos que ocupan una columna especial, una 'columna de lista'. Esta columna generalmente se llama `geom` o `geometry`. 

```{r}
names(world)
```

La columna *geom* contiene todas las coordenadas. Ahora vamos a realizar un plot del conjunto de datos *world* 

```{r}
plot(world)
```

Puede crear rápidamente mapas básicos con la función base _plot()_. Por defecto, la libreria _sf_ crea un diagrama de varios paneles. A continuación crearemos tres mapas seleccionando las columnas 3 y 4. Posteriormente  seleccionaremos la columna llamada _pop_ 
 
```{r}
plot(world[3:4])
plot(world["pop"])
```

Es posible explorar de manera ágil las estadísticas de cada una de las columnas contenidas en el conjunto de datos.  

```{r}
summary(world["lifeExp"])
```
```{r}
hist(world$lifeExp)
```
La selección de entidades también se puede realizar de manera ágil. Al observar el mapa de población se puedo observar que el continente asiático, se encontraba en el limite superior. Vamos a realizar una selección de los países que pertenecen a este continente.  

```{r}
asia <- world[world$continent == "Asia", ]
plot(asia)
```


## Datos de población del censo 2010
Ahora vamos a cargar datos vectoriales en del censo de población y vivienda de México del año 2010.  

El  primer paso consiste en definir un directorio de trabajo. En este caso el lugar en el cual esta guardada información del archivo practica1, para esto debemos emplear el comando  `setwd()`. 
En el caso de sistemas operativos Linux o mac debe indicarse la siguiente manera  `setwd("/Users/alequech/Google Drive/1_Datos_Vectoriales")`, en caso del sistema operativo Windows la ruta se indica de la siguiente manera `C:/Users/Rocket/Google Drive/1_Datos_Vectoriales`.

```{r}
setwd("/Users/alequech/Google Drive/Materias/Analisis_espacial/1_Datos_Vectoriales")
```

Las características sociodemográficas de México por municipio para el año 2010, fueron obtenidas atreves del portal http://www.conabio.gob.mx/informacion/gis/. 

```{r}
dem10gw<-st_read("input/dem10gw.shp")
```
Una manera sencilla de explorar los datos es mediante la función `head` 


```{r}
head(dem10gw)
```
```{r}
plot(dem10gw["POTO10"],graticule = st_crs(dem10gw), axes = TRUE)
```
```{r}
estados <- group_by(dem10gw,EDO_NOM) %>% summarize(pop = sum(POTO10, na.rm = TRUE))
```
Realizaremos una selección para los municipios pertenecientes al estado de Michoacán. 

```{r message=FALSE, warning=FALSE, paged.print=FALSE}
michoacan<-dem10gw[dem10gw$CVE_ENT == 16, ]
head(michoacan)
tail(michoacan)
```

Una vez seleccionado seleccionado el estado de Michoacán, revisemos los datos del sistema de referencia. Para esto vamos a emplear la instrucción `st_crs`(_crs_ son las iniciales de _coordinate reference system_ ).

```{r}
st_crs(michoacan)
```
Los datos arrojados por la instrucción anterior se encuentran en dos formatos, el primero es el parámetro `EPGS` ( ver http://www.epsg.org/); `proj4string` el cual proporciona mayor información sobre el elipsoide de referencia y el  tipo de proyección. Para mayor información acerca del manejo de estos parámetros consulte https://www.nceas.ucsb.edu/~frazier/RSpatialGuides/OverviewCoordinateReferenceSystems.pdf.

En el caso de México el INEGI (Instituto Nacional de Estadística y Geografía) en su pagina http://www.inegi.org.mx/geo/contenidos/geodesia/sis_coor.aspx , podrá encontrar los parámetros de coordenadas y sistemas de referencia oficiales.  
 
Emplearemos estos parámetros  para proyectar, la información del estado de Michoacán empleando la intrucción `st_transform()`.  
 
```{r}
michoacan_lcc<-st_transform(michoacan,6372)
st_crs(michoacan_lcc)
plot(michoacan_lcc["POTO10"],graticule = st_crs(michoacan), axes = TRUE)
plot(michoacan_lcc["POTO10"],graticule = st_crs(6372), axes = TRUE)
```

```{r eval=FALSE, message=FALSE, warning=FALSE, include=FALSE}
mapview(michoacan_lcc)
```
Ahora realizaremos un calculo de densidad poblacional para esto calcularemos primero el área. 
```{r}
michoacan_lcc$AREA<-st_area(michoacan_lcc)
michoacan_lcc$AREA<-set_units(michoacan_lcc$AREA, km^2)
michoacan_lcc$pob_dens<-michoacan_lcc$POTO10 / michoacan_lcc$AREA
plot(michoacan_lcc["pob_dens"])
```

Agregaremos la población de cada uno de los municipios de acuerdo al grado de marginación.  

```{r}
estado <- aggregate(x = michoacan_lcc[, "POTO10"], by = list(michoacan_lcc$GRMA10), FUN = sum, na.rm = TRUE)
estado$POTO10
```

##Ejercicio 
1. Proyecte los datos de población de todo el país al sistema de coordenadas Cónico Conforme de Lambert.
3. Calcule la población total en cada uno de los grados de marginación para todo el país.
4. Estime la densidad de población para cada uno de los grados de marginación. 






 

